【裁判字號】    95,台上,3394
【裁判日期】    950622
【裁判案由】    常業竊盜
【裁判全文】
最高法院刑事判決            九十五年度台上字第三三九四號
    上  訴  人  甲○○
                        172.
                        （現在押台灣台中看守所）
    選任辯護人  周啟同律師
上列上訴人因常業竊盜案件，不服台灣高等法院台中分院中華民
國九十四年十二月二十八日第二審判決（九十四年度上訴字第一
七００號，起訴案號：台灣彰化地方法院檢察署九十四年度偵緝
字第一六０號），提起上訴，本院判決如下：
    主  文
上訴駁回。
    理  由
按刑事訴訟法第三百七十七條規定，上訴於第三審法院，非以判
決違背法令為理由，不得為之。是提起第三審上訴，應以原判決
違背法令為理由，係屬法定要件。如果上訴理由書狀並未依據卷
內訴訟資料，具體指摘原判決不適用何種法則或如何適用不當，
或所指摘原判決違法情事，顯與法律規定得為第三審上訴理由之
違法情形，不相適合時，均應認其上訴為違背法律上之程式，予
以駁回。本件上訴人甲○○上訴意旨略稱：(一)、證人梁峰晟、李
榮豐、林志民、郭靜雄等四人於民國九十三年七月九日在彰化縣
警察局刑警隊偵訊時一致供述伊等四人於九十三年七月一日籌組
竊車解體集團，由梁峰晟出面向劉耀升借用社頭鄉○○路○段一
００巷十三弄一號鐵皮工廠做為汽車解體廠，並自九十三年七月
一日起由梁峰晟、李榮豐二人搭計程車或騎機車外出竊取自用小
客車，得手後由李榮豐將贓車駛回上述解體廠，由伊等四人進行
解體，解體之車輛除警方查扣之車輛車牌引擎外，其餘贓車之車
牌、引擎及可辨識之資料，由梁峰晟、李榮豐二人載出去丟棄於
大肚溪，警方查扣之車輛車牌為3192－GE、8Q-0506、9Q-5137、
2157-GR、0857-HQ、YZ-0505、B9-3928、5892-GM、8V-5228、A7
-5015、5Q-3170、7019-GC 等十二輛汽車等語，依梁峰晟、李榮
豐、林志民、郭靜雄之供述，上開十二輛汽車係他們四人自己組
織竊車解體集團所竊取，與上訴人無關，但原判決竟認定上訴人
有參與上開十二輛汽車中之十一輛（即8Q-0506 號車除外）之竊
取及解體犯行，對上開證人有利上訴人之證言為何不足採信，未
說明其理由，有判決理由欠備之違誤。(二)、證人周成福於九十四
年四月二十一日偵查中、證人郭靜雄、林志民於九十三年九月十
三日警詢時均證明上訴人未參與彰化縣社頭鄉及雲林縣二崙鄉之
汽車解體工廠犯行。證人劉耀升、李榮豐於原審證稱不認識上訴
人而拒絕作證；蕭奮聰、梁峰晟、蕭明進、范瑞光、朱志敏、李
榮洲、林志民、崔玉榮等人均證明上訴人未與彼等共組竊車集團
及共組汽車解體工廠，此外亦無積極證據足以證明上訴人有常業
竊盜犯行，原判決認定上訴人有此犯行，所憑之證據不但不適合
於犯罪事實之認定，且與待證事實不相符合，有證據上理由矛盾
之違法。(三)、上訴人係因劉宗厚臨時叫上訴人一起出去，才一起
竊車，此已據劉宗厚、張宏嘉證述在卷，故上訴人就劉宗厚等人
所為上訴人不在場時之竊車犯行，均不知情，上訴人不可能參與
原判決附表一、二、三所列之一百八十三輛汽車之全部竊盜犯行
，原判決認上訴人均應負共犯刑責，有不依證據認定犯罪事實之
違法。(四)、上訴人於九十三年一月至四月間未參與竊車犯行，因
此蕭明進在原審證稱其於九十三年三、四月間加入劉宗厚之竊盜
集團時，未見過上訴人等語，乃原判決竟認上訴人與蕭明進係共
犯，亦有不依證據認定犯罪事實之違法。(五)、上訴人於九十三年
一月至四月間未參與竊車犯行，故原判決附表一編號一０九號至
第一一八號、編號七、十一、八一、一五六號及原判決附表三編
號一、二、三、四之竊車犯行均與上訴人無關，原判決認此部分
上訴人亦為共犯，顯然違法等語。
惟查證據之取捨、證據證明力之判斷以及事實有無之認定，屬事
實審法院之職權，茍其取捨、判斷與認定，並不違背經驗法則及
論理法則，即不容任意指為違法，而執為適法之第三審上訴理由
。本件原審認定上訴人有判決所載之常業竊盜犯行，係以上訴人
於警詢、檢察官偵查及第一審羈押訊問與審理中分別供承「伊自
九十二年底至九十三年一月、九十三年三月至同年七月、九十三
年十月至十一月間，有與劉宗厚、陳昱璇、『阿嘉』等人共同開
車尋找目標竊取汽車，伊負責把風，有時並負責把贓車交給梁峰
晟或綽號『福氣』之人，每日報酬二千元等情不諱，」證人即共
犯劉宗厚於偵查中、共犯陳昱璇於偵查中、共犯張宏嘉於警詢及
偵查中、共犯蕭奮聰於警詢及偵查中及共犯梁峰晟於警詢及偵查
中均證稱上訴人為竊盜集團之一員，有參與竊車犯行等語甚明。
而原判決附表一、二、三所示之小客車被竊之情節，亦已據被害
人林柏青等人指述明確，且有車輛竊盜、車牌失竊資料個別查詢
報表、贓物認領保管單等資料在卷可稽。此外，復有查扣之盜車
及解體贓車之工具可資佐證，足見上訴人之自白與事實相符等證
據資料，予以綜合判斷，認上訴人所為，係犯刑法第三百二十二
條之常業竊盜罪，並於法定刑內量處其刑，已詳其所憑證據及
認定之理由。且指駁、說明上訴人於原審改稱：伊前後僅參與六
、七次竊盜犯行云云，與前揭事證不符，為避重就輕之詞；證人
劉宗厚、陳昱璇、蕭奮聰、梁峰晟、蕭明進於原審審理中翻異前
詞，改稱：上訴人非竊車集團之成員云云，均為迴護上訴人之詞
，均不可採信。上訴人雖非參與如原判決附表一、二、三所示所
有之竊盜行為，惟共同正犯間，在合同意思範圍以內，各自分擔
犯罪行為之一部，相互利用他人之行為，以達其犯罪之目的者，
即應對於全部所發生之結果，共同負責；又共同正犯間之犯意聯
絡，並不以數人間直接發生者為限，即有間接聯絡者，亦包括在
內。本件上訴人既係與共犯劉宗厚、梁峰晟等人共組竊車解體銷
贓集團，且該集團分成三部分，由上訴人及共犯劉宗厚、陳昱璇
、蕭奮聰、蕭明進、張宏嘉專責竊取汽車，共犯梁峰晟、郭靜雄
、林志民、周成福、范瑞光、朱志敏、崔玉榮、羅文傑、綽號「
福氣」等人則負責汽車解體事宜，共犯劉耀升、綽號「福氣」則
提供拆解場地，梁峰晟、周成福、李榮豐、李榮洲、綽號「福氣
」等人則負責銷贓，亦即彼等所組成之汽車竊盜、解體工廠係分
成三部門，有專責汽車竊盜之成員、解體之成員及銷贓之成員，
足徵上訴人雖未親自竊取原判決附表一、二、三所示之全部車輛
，然其與下手竊車暨拆解銷贓之成員間，既在合同意思範圍以內
，各自分擔犯罪行為之一部，相互利用他人之行為，以達其犯罪
之目的者，即應對於全部所發生之結果，共同負責。上訴人辯稱
：伊僅參與少部分竊車犯行，且未參與贓車解體及銷贓犯行，與
未共同竊車者間不應成立共同正犯云云，亦無足取。所為論斷，
均有卷存證據資料可資覆按。上訴意旨雖指摘原判決違背法令，
惟查梁峰晟等四人於九十三年七月九日警詢時，雖稱上訴意旨所
指之A7－5015等十一輛汽車係彼等獨立之竊車集團成員所為，而
未供出上訴人為其成員，然上訴人於九十四年三月二十二日偵查
中及第一審審理時，均坦承有共同竊取該十一輛汽車，核與共犯
劉宗厚、梁峰晟於偵查中所述情節相符，原判決就此已有說明其
憑以認定之理由，上訴意旨謂原判決未說明認定上訴人有此部分
犯行所憑之理由云云，尚有誤會，並非依據卷內資料執為指摘之
合法上訴理由。上訴人係共犯劉宗厚等人共組之竊車解體銷贓集
團之成員，負責部分竊車犯行，該集團成員間在合同意思範圍以
內，相互利用他人之行為，以達彼等犯罪之目的，每一成員均應
對全部所發生之結果，負共同正犯之刑責，其間之犯意聯絡，不
以直接發生者為限，即有間接聯絡者，亦包括在內，則上訴人與
其他成員間縱不認識，或未共同直接實施犯罪，亦不影響其間共
同正犯之成立，故其他成員雖有人未指上訴人共同犯罪，或指上
訴人非犯罪集團成員云云，亦不得執為有利上訴人之認定。上訴
意旨以部分犯罪集團成員曾陳稱上訴人未共同犯罪云云，認此足
以證明上訴人未犯罪，而指摘原判決認事、採證違法及有判決不
備理由之違法云云，並非合法之上訴理由。上訴人雖曾辯稱：九
十三年一月至四月間伊未參與竊車犯行云云，但上訴人於第一審
審理中坦承自九十二年九月間某日至九十三年十一月間止參與本
件竊車犯行，並未稱九十三年一月至四月間未參與竊車犯行，故
其所辯九十三年一月至四月間未共同犯罪云云，為原審所不採，
此為原審認事、採證職權之合法行使，不得任意指摘為違法；況
上訴人於被警查獲前，並未退出前述竊車集團，則縱其有一部分
時間未直接參與竊車犯行，對其他共犯之犯行，仍應共負刑責，
且如將上訴人前後犯行切割為二，將成立二常業竊盜罪，反於上
訴人不利，故上訴意旨就原審此部分及其他部分依憑證據所為認
事採證職權之合法行使及原判決已論列說明之事項，依憑己見任
意指摘為違法，亦非適法之第三審上訴理由。綜上，並衡以前開
說明，本件上訴為違背法律上之程式，應予駁回。
據上論結，應依刑事訴訟法第三百九十五條前段，判決如主文。
中    華    民    國  九十五  年    六    月  二十二  日
                      最高法院刑事第九庭
                          審判長法官  陳  正  庸
                                法官  賴  忠  星
                                法官  王  居  財
                                法官  林  開  任
                                法官  林  立  華
      本件正本證明與原本無異
                                      書  記  官
中    華    民    國  九十五  年    六    月  二十八  日
                                                      Ｖ


司法院資訊處製作；財團法人民間司法改革基金會備份。
